【裁判字號】    98,簡上,98
【裁判日期】    990119
【裁判案由】    家暴傷害
【裁判全文】
臺灣宜蘭地方法院刑事判決              98年度簡上字第98號
上  訴  人  臺灣宜蘭地方法院檢察署檢察官
被      告  乙○○
上列上訴人因家暴傷害案件，不服本院簡易庭98年度簡字第796
號第一審判決（聲請簡易判決處刑案號：臺灣宜蘭地方法院檢察
署98年度調偵字第122號），提起上訴，本院管轄之第二審合議
庭判決如下：
    主  文
原判決撤銷。
乙○○犯傷害罪，處拘役貳拾日，如易科罰金，以新臺幣壹仟元
折算壹日。
    事  實
一、乙○○為甲○○之小舅子，2人間具有家庭暴力防治法第3條
    第4款之家庭成員關係。乙○○於民國98年4月4日14時30分
    許，在宜蘭縣宜蘭市○○街68號前，因其妹黃春園罹患精神
    疾病，欲將黃春園暫安置上開住處觀察病情並帶其就醫診斷
    ，因此拒絕其妹婿李國棟、外甥李俊霆將黃春園帶離上址。
    於乙○○與李國棟、李俊霆爭執過程中，乙○○見甲○○在
    旁未協助排解糾紛，竟遷怒於甲○○，其可預見以甲○○60
    餘歲之年紀，其徒手推甲○○，有使甲○○重心不穩跌倒受
    傷之可能，仍基於傷害之不確定故意，徒手將甲○○推開，
    致甲○○一時重心不穩因跌倒，受有臀部挫傷併尾骨挫傷之
    傷害。
二、案經甲○○訴由宜蘭縣政府警察局宜蘭分局報告臺灣宜蘭地
    方法院檢察署檢察官偵查起訴。
    理  由
一、按被告以外之人於審判外之陳述，雖不符刑事訴訟法第159
    條之1至第159條之4之規定，而經當事人於審判程序同意作
    為證據，法院審酌該言詞陳述或書面陳述作成時之情況，認
    為適當者，亦得為證據，刑事訴訟法第159條之5定有明文。
    被告乙○○對於公訴人所提之證據資料，均同意其證據能力
    ，本院審酌該等言詞供述及書面作成時之情況認為適當，均
    無不宜作為證據之情事，依刑事訴訟法第159條之5規定，均
    得作為證據，合先敘明。
二、訊據被告乙○○對於上揭時地將告訴人甲○○推倒，以致告
    訴人受有上開傷害等事實，均坦承不諱，核與告訴人於警詢
    、偵查中指訴情節，及證人李俊霆、李俊賢於偵查中之結證
    情節相符，並有臺北縣立醫院診斷證明書1份、告訴人受傷
    照片1幀在卷可稽。至被告雖於本院合議庭審理時辯稱：伊
    如果知道推告訴人會讓他跌倒，伊就不會推他，伊並無傷害
    告訴人之意云云，惟甲○○於被告行為時年60餘歲，此有其
    年籍資料在卷可稽，跌倒乃老人意外受傷之首位原因，且被
    告於警詢中亦自承「甲○○因年紀較大可能重心不穩」等語
    （見警卷第5頁），顯見被告已可預見推告訴人身體，有使
    告訴人因年紀、重心不穩而跌倒受傷之可能，被告竟仍執意
    為之，其有告訴人受傷亦不違背其本意之犯意甚明，被告前
    揭辨詞不足採信。本件事證明確，被告犯行堪以認定，應予
    依法論科。
三、核被告所為，係犯刑法刑法第277條第1項傷害罪，核屬家庭
    暴力防制法第2條第2項之家庭暴力罪。原審認被告犯行明確
    ，據以論罪科刑，固非無見。惟查：被告係基於告訴人受傷
    亦不違背其本意之不確定傷害犯意，而動手推告訴人，已如
    前述，原審引用檢察官聲請簡易判決處刑書之記載，認被告
    係基於傷害告訴人之犯意為之，容有未洽；又本件被告與告
    訴人就其2人間於被害傷害行為前並未發生口角爭執乙節，
    乃一致陳述在卷，原審引用檢察官聲請簡易判決處刑書之記
    載，認被告傷害告訴人之犯罪動機係出於口角爭執，亦有未
    洽。檢察官上訴指摘被告與告訴人並無口角爭執等情，應認
    有理由，自應由本院將原判決撤銷改判。爰審酌被告於與李
    國棟、李俊霆爭執過程中，竟遷怒於告訴人，而將之推倒，
    其行為確屬不該；然念及被告與告訴人係2親等姻親之親誼
    關係，及被告出於照護其妹黃春園心切之犯罪動機，以及被
    告將告訴人推開，其犯罪手段難認惡劣，而告訴人所受傷勢
    臀部挫傷併尾椎挫傷，經醫矚建議宜休養2週，其傷勢尚非
    嚴重；暨被告於犯罪後於偵審中均表示願賠償告訴人，惟與
    告訴人所要求金額不符，致未能達成和解等情狀，量處如主
    文所示之刑，並諭知易科罰金之折算標準。
四、依刑事訴訟法第455條之1第1項、第3項、第369條第1項前段
    、第364條、第299條第1項前段，刑法第277條第1項、第41
    條第1項前段，刑法施行法第1條之1，判決如主文。
本案經檢察官劉惟宗到庭執行職務。
中    華    民    國    99    年    1     月    19    日
            刑事第四庭審判長  法  官  林楨森
                              法  官  辜漢忠
                              法  官  鄧晴馨
上正本證明與原本無異。
本件不得上訴。
                              書記官  林怡君
中    華    民    國    99    年    1     月    19    日

司法院資訊處製作；財團法人民間司法改革基金會備份。
